臺灣桃園地方法院民事簡易判決
110年度壢簡字第985號
原      告  張鎮峰  
訴訟代理人  林敬哲律師
複  代理人  林殷佐律師
            鄧文宇律師
被      告  黃念祖  

上列當事人間請求返還借款事件，本院於民國111年2月15日言詞
辯論終結，判決如下：
    主    文
原告之訴駁回。
訴訟費用新臺幣肆仟玖佰陸拾元由原告負擔。
    事實及理由
一、原告主張：被告於民國107年9月26日向原告借款新臺幣（下
    同）650,000元，因當年原告去算命結果建議不要有金錢借
    貸為宜，故兩造決定以配偶之名義，由訴外人即原告妻子（
    現已離婚）陳杏安與訴外人即被告妻子宋芷瑜簽立借款契約
    ，並由陳杏安轉帳借款予宋芷瑜，宋芷瑜復簽立號碼216821
    號本票（下稱系爭本票）1張交予陳杏安作為擔保。惟被告
    迄今僅返還部分金額，尚有453,744元未清償。縱認本件借
    款關係存在於陳杏安及宋芷瑜之間，但陳杏安於107年12月1
    0日傳訊息予宋芷瑜，表示「畢竟是張先生的錢借給您們的
    」等語，並通知被告把錢匯給原告即可，被告嗣後也匯款至
    原告帳戶，足認已有債權讓與之行為，除非經撤銷債權債務
    讓與或有其他抗辯事由，被告仍應繼續還款給原告，為此，
    爰依民法第478條規定提起本件訴訟等語。並聲明：被告應
    給付原告453,744元，並自起訴狀繕本送達翌日起，按年息5
    ％計算之利息。
二、被告則以：被告曾向原告提出借款需求，經溝通後係由陳杏
    安及宋芷瑜簽立借款契約及本票，陳杏安並將650,000元匯
    給宋芷瑜，宋芷瑜則自107年10月10日起還款予陳杏安，後
    陳杏安於同年12月10日陳杏安傳Line告知宋芷瑜將款項匯給
    原告，故之後是由被告將款項還給原告，然陳杏安復於109
    年5月間寄發存證信函予宋芷瑜，表示應將此筆借款還給陳
    杏安，故自109年6月起被告未再支付任何款項予原告，而陳
    杏安更持宋芷瑜簽發之系爭本票向本院聲請本票裁定，經本
    院109年度票字第246號裁定准許在案，被告不敢對抗本票裁
    定，故剩餘借款450,000元係與陳杏安約定每月分期還款13,
    000元予陳杏安等語，資以抗辯。並聲明：如主文第1項所示
    。
三、經查，陳杏安與宋芷瑜簽立借款契約，借款金額為650,000
    元，由陳杏安匯款給宋芷瑜，宋芷瑜另簽立系爭本票為擔保
    ，後陳杏安持系爭本票向本院聲請本票裁定，經本院109年
    度票字第246號裁定准許等情，業據其提出原告永豐銀行帳
    戶往來明細、被告與陳杏安間對話截圖、原告渣打銀行歷史
    明細、原告計帳本各1份附卷可佐（見本院卷第4至9頁），
    且為兩造所不爭執，堪信為真實。
四、本院之判斷：
(一)按當事人主張有利於己之事實者，就其事實有舉證之責任，
    民事訴訟法第277 條前段定有明文。消費借貸者，於當事人
    間必本於借貸之意思合致，而有移轉金錢或其他代替物之所
    有權於他方之行為，始得當之。是以消費借貸，因交付金錢
    之原因多端，除有金錢之交付外，尚須本於借貸之意思而為
    交付，方克成立。倘當事人主張與他方有消費借貸關係存在
    者，自應就該借貸意思互相表示合致及借款業已交付之事實
    ，均負舉證之責任，其僅證明有金錢之交付，未能證明借貸
    意思表示合致者，仍不能認為有該借貸關係存在（最高法院
    98年度台上字第1045號判決意旨參照）。本件原告主張其與
    被告間成立消費借貸關係，為被告所否認，故依前揭說明，
    自應由原告就兩造間成立消費借貸契約乙節，負舉證之責。
(二)經查，原告主張被告向其借款650,000元等語，固提出原告
    永豐銀行帳戶往來明細、被告與陳杏安間對話截圖、原告渣
    打銀行歷史明細、原告計帳本等件為憑（見本院卷第4至9頁
    ），惟觀諸前揭帳戶明細，未見原告曾提領現金或匯款650,
    000元予被告之往來紀錄，復參被告與陳杏安間通訊軟體LIN
    E對話紀錄中，陳杏安雖曾提及「您好唷...這是張先生的帳
    號…」、「麻煩您之後若有匯款至這個帳號」、「畢竟是張
    先生的錢借給您們的」等文字，其中未提及是何筆借款，亦
    不足證明原告有交付本件借款予被告之事實。又依被告提出
    之借貸契約、系爭本票（見本院卷第22、23頁）所示，借款
    契約之立契約書人分別為陳杏安與宋芷瑜，宋芷瑜另簽立系
    爭本票予陳杏安，陳杏安持該本票向本院聲請本票裁定，是
    原告主張其借款予被告，與被告成立借貸契約一節已無非疑
    ，又兩造均不爭執係由陳杏安匯款予宋芷瑜，衡情本件借貸
    關係應存在於陳杏安及宋芷瑜之間，原告之主張難以憑採。
(三)至原告主張陳杏安將本件借款債權讓與其等語，惟依原告提
    出之上開對話紀錄截圖，陳杏安未清楚說明「張先生」所借
    款項為何筆、金額若干、借款期日、對象為何，且無明顯為
    債權讓與之文字，自無從據此認定陳杏安有將債權讓與原告
    ，並通知債務人之情形。況本件借貸關係存在於陳杏安及宋
    芷瑜間，業如前所認定，縱確有債權讓與之事實存在，亦應
    由原告向宋芷瑜提出清償借款之請求，而非本件被告，準此
    ，原告無法證明兩造間存有借貸關係，則其請求被告清償借
    款453,744元，即無理由。
五、從而，原告依民法第478條規定請求被告給付453,744 元，
    及自起訴狀繕本送達翌日起至清償日止，按年息5％計算之利
    息為無理由，應予駁回。
六、本件事證已臻明確，兩造其餘之攻擊防禦方法及所提證據，
    於判決結果不生影響，爰不逐一論列，併此敘明。至被告聲
    請傳喚陳杏安到庭作證，惟本件已為被告有利之認定，被告
    毋庸為舉證，自無傳喚之必要。
七、訴訟費用負擔之依據：民事訴訟法第78條。並依職權確定如
    主文第2 項所示。
中　　華　　民　　國　　111 　年　　3 　　月　24 　　日
                  中壢簡易庭      法  官  張得莉
以上為正本係照原本作成。
如不服本判決，應於送達後20日內，向本院提出上訴狀並表明上
訴理由，如於本判決宣示後送達前提起上訴者，應於判決送達後
20日內補提上訴理由書（須附繕本）。
如委任律師提起上訴者，應一併繳納上訴審裁判費。
中　　華　　民　　國　　111 　年　　3　　月　　24 　　日
                                  書記官  鄭涵勻